臺灣高等法院高雄分院刑事判決　　　　 94年度上易字第685號
上　訴　人　臺灣高雄地方法院檢察署檢察官
上　訴　人
即　被　告　甲○○
上列上訴人等因傷害等案件，不服臺灣高雄地方法院94年度易字
第684 號中華民國94年8 月11日第一審判決（起訴及移送併辦案
號：臺灣高雄地方法院檢察署93年度偵字第19014 號、22800 號
），提起上訴，本院判決如下：
     主  文
原判決撤銷。
甲○○傷害人之身體，處有期徒刑肆月，如易科罰金，以佰元
折算壹日。扣案之棒球棒壹支，沒收。
    事  實
一、甲○○與乙○○同為計程車司機，常因停車載客問題起口角
    爭執，甲○○因此懷恨在心。於民國（下同）93年9 月2 日
    18時19分許，在高雄縣路竹鄉○○路大湖火車站前，因細故
    又發生口角爭執，乙○○指責甲○○沒教養，是否死爸死母
    等語，甲○○聞言急怒攻心，乃乘乙○○駕駛之車牌號碼9Q
    -920號營業小客車欲停車之際，明知棒球棒重擊該車玻璃，
    將使玻璃毀壞而喪失效用；及本於預見手持棒球棒朝該車駕
    駛座旁車窗玻璃重擊結果，玻璃碎片噴出有傷及坐於駕駛座
    之乙○○身體可能，亦不違反其本意之犯意，竟仍手持己有
    之棒球棒1 支，猛擊該車駕駛座旁車窗玻璃數下，該車窗玻
    璃因此全部破碎毀損，不堪使用，且玻璃碎片強力噴出致乙
    ○○雙手為碎裂之玻璃割傷，因而受有兩前臂割傷、胸部、
    上腹部穿刺傷併玻璃存留等傷害。嗣經員警據報前往處理，
    並扣得上開棒球棒1 支。
二、案經乙○○訴由高雄縣政府警察局湖內分局報告臺灣高雄地
    方法院檢察署檢察官偵查起訴。
    理  由
壹、程序部分：
一、按被告以外之人於審判外之言詞或書面陳述，除法律有規定
    者外，不得作為證據；再被告以外之人於審判外向法官所為
    之陳述，得為證據；又被告以外之人，偵查中向檢察官所為
    之陳述，除顯有不可信之情況外，得為證據；另被告以外之
    人於檢察事務官、司法警察官或司法警察調查中所為之陳述
    ，與審判中不符時，其先前之陳述具有較可信之特別情況，
    且為證明犯罪事實存否所必要者，得為證據；再下列文書，
    亦得為證據：(一)、除顯有不可信之情況外，公務員職務上製
    作之紀錄文書、證明文書。(二)、除顯有不可信之情況外，從
    事業務之人於業務上或通常業務過程所須製作之紀錄文書、
    證明文書。(三)、除前二款之情形外，其他於可信之特別情況
    下所製作之文書，亦得為證據；又被告以外之人於審判外之
    陳述，雖不符刑事訴訟法第159 條之1 至第15 9條之4 之規
    定，而經當事人於審判程序同意作為證據，法院審酌該言詞
    陳述或書面陳述作成時之情況，認為適當者，亦得為證據；
    另當事人、代理人或辯護人於法院調查證據時，知有第159
    條第1 項不得為證據之情形，而未於言詞辯論終結前聲明異
    議者，視為有前項之同意，刑事訴訟法第159 條第1 項、第
    159 條之1 第1 項、第2 項、第159 條之2 、第159 條之4
    、第159 條之5 第1 項、第2 項分別定有明文。
二、本件檢察官、被告於本院準備程序時，就原審判決所引用各
    項證據（含傳聞證據、非傳聞證據及符合法定傳聞法則例外
    之證據）之證據能力均明示同意作為證據使用，且於本院言
    詞辯論終結前，檢察官及被告對於卷附具有傳聞證據性質之
    證據，既均已知其情，仍均未聲明異議，本院認該具有傳聞
    證據性質之證據（如乙○○警詢之陳述），其並無何違法取
    證之不適當情形，以之作為證據史用係屬適當，自得採為認
    定被告犯罪事實之證據。是本件證人即告訴人乙○○警詢之
    陳述、檢察官就現場監視器影片之勘驗筆錄2 份、球棒1 支
    、照片6 張（球棒照片2 張、告訴人計程車玻璃破損照片2
    張、告訴人招牌照片2 張）、溫有諒醫院出具之告訴人病歷
    紀錄1 份、診斷證明書1 紙等傳聞及非傳聞證據自均具有證
    據能力。
貳、實體部分：
一、訊據上訴人即被告甲○○（下稱被告）對其於上揭時地，持
    扣案棒球棒1 支，搗毀告訴人乙○○所有之營業小客車駕駛
    座旁車窗玻璃，使該玻璃達完全毀損之程度之事實坦承不諱
    ，核與告訴人乙○○在警詢時指訴情節相符，復有勘驗筆錄
    1 份、棒球棒照片2 張、告訴人計程車玻璃破損照片2 張附
    卷可稽，被告上開自白核與事實相符，自得採為認定被告犯
    罪事實之依據。是被告毀損告訴人汽車玻璃之犯行明確，堪
    以認定。
二、訊據被告矢口否認有何傷害告訴人身體之犯行，辯稱：伊僅
    持棒球棒搗毀告訴人車輛玻璃，但告訴人有貼安全玻璃紙，
    玻璃碎裂後並未割傷告訴人，當時告訴人身上無外傷，承辦
    警員到場亦未看見告訴人身體有傷，伊質疑告訴人之受傷原
    因云云。經查：
  (一)告訴人乙○○確因被告持棒球棒擊碎汽車車窗玻璃後遭噴出
    之玻璃碎片割傷、刺傷之事實，業據證人即告訴人乙○○警
    詢、檢察官偵訊中及本院審理中到庭證述甚詳，復經證人即
    承辦警員張裕發在本院審理中到庭結證稱：「（你在處理過
    程中有無發現乙○○有受傷？）我去的時候，他坐在計程車
    裡面，我看到他左手臂手上還有左上胸部有玻璃碎屑。」、
    「（衣服還是身體？）手臂上這邊是肉，他穿短袖，胸部上
    有玻璃碎片。」、「（有沒有看到受傷的情形？有無流血？
    ）流一點點血絲有。」、「（是不是馬上帶乙○○去派出所
    作筆錄？）沒有，先叫他去驗傷，驗傷過後再拿驗傷單到派
    出所來作筆錄。」、「（為什麼要叫他驗傷？）他表明要告
    傷害、毀損。」（見本院94年11月23日審判筆錄）等語屬實
    ，並有載明「兩前臂玻璃割傷」之溫有諒醫院診斷書（見警
    卷第5 頁）、載明「胸部穿刺傷併玻璃存留0. 3×0.3 ×0.
    4 ；上腹部穿刺傷併玻璃存留0.3 ×0.3 ×0.2 」、「兩前
    臂玻璃割傷，右前臂四處傷口均約0.2 ×0.1 公分大小，左
    前臂三處傷口亦均約0.2 ×0.1 公分大小」之門診病歷表（
    見偵查卷第14頁）附卷足憑。且依該偵查卷附告訴人車輛照
    片所示，告訴人車輛左前駕駛座旁車窗玻璃因被告猛力重擊
    ，已完全碎裂，碎裂之玻璃散布於駕駛座及右方助手座之座
    椅、地板上（絕大部分之碎裂玻璃係在駕駛座位置），甚至
    彈飛至中央部位之排檔及手煞車凹槽、及車內儀表板各處，
    顯見該玻璃遭被告持棒球棒猛力重擊結果，碎裂玻璃彈飛之
    力量甚大，而告訴人當時正坐於車內駕駛座位置，又其當時
    係穿短袖上衣，胸部有玻璃碎片，已如上述，則告訴人因該
    碎片噴出速度甚快、力量甚鉅而割傷身體，自無違常理，而
    可信為真實。
  (二)證人林道評固於原審時到庭證稱：被告持球棒搗毀告訴人乙
    ○○車輛玻璃當天，其看到告訴人坐在車上，直至警察到場
    ，告訴人才下車，其並未看到告訴人身上有任何傷勢等語；
    又證稱：被告打告訴人車子時其沒有在場，其是在打完，被
    告與告訴人爭吵時才到場，之後約十分鐘警察才來等語；又
    證稱：「（有無看到他身上有玻璃碎片掉落？）他開車門下
    車時，我在他車子對角線，所以沒有看到」、「（甲○○打
    乙○○車子時，他是否有用其他物件遮住身體？）我沒有看
    到，打玻璃時我不在場」等語（見原審94年7 月28日審判筆
    錄）。足見，證人林道評於被告持球棒搗毀告訴人車輛玻璃
    時並未在場，嗣到場後則位於告訴人車輛對角之另一端，因
    此亦未目擊告訴人下車時之全身狀況，亦未見當時被告是否
    有以它物覆蓋自己身體免遭碎裂玻璃割傷。至其證述見告訴
    人下車時並未見身上有任何傷勢，惟該玻璃已遭被告搗毀成
    碎裂狀態，已如上述，而身體遭此玻璃碎片割傷，其傷口微
    小，此觀告訴人之病歷紀錄即明（兩前臂玻璃割傷，右前臂
    四處傷口均約0.2 ×0.1 公分大小，左前臂3 處傷口亦均約
    0.2 ×0.1 公分大小），倘非距離甚近，實難以窺見，參諸
    證人林道評亦自承當時距告訴人約「庭訊時與審判長間之距
    離」，即約4 公尺左右，且當時站於告訴人車輛對角線另一
    端等情狀，足證告訴人身上之細小傷口，證人應無從窺見。
    況告訴人迄至94年11月23日本院言詞辯論期日止，其身上確
    仍殘有當日受傷後清除未盡之玻璃碎片，亦據本院命告訴人
    女兒當庭以小型夾子自告訴人腹部夾出玻璃碎屑1 個屬實，
    益見該證人上開證述與事實不符，尚難據為被告有利之認定
    。
  (三)被告擊破告訴人之上開車窗玻璃後旋即上車欲逃，並未再持
    續毆打告訴人之事實，業據證人乙○○在本院審理時結證在
    卷，是被告於擊破車窗玻璃，告訴人已無何屏障時既未再予
    追擊，顯見被告應無傷害告訴人身體之直接故意。惟被告係
    未滿30歲之成年壯漢，其所持棒球棒原用以擊打棒球，材質
    堅硬厚實，持之擊打車窗玻璃，極易使玻璃碎裂，碎片噴出
    飛散，為被告所明知，其持扣案棒球棒猛力擊打告訴人左側
    車窗玻璃時，以該玻璃與車窗距離甚短，玻璃碎片噴出力量
    甚大之情形以觀，其對於擊破玻璃後，玻璃碎片可傷及告訴
    人身體，自難謂無預見。再參以被告於受告訴人辱罵之刺激
    下，其以棒球棒擊破玻璃因而傷及告訴人身體，自不違背其
    本意甚明。告訴人既因被告持棒球棒搗毀玻璃，並因該碎裂
    玻璃之彈飛致受有上開傷害，被告有傷害告訴人身體之未必
    故意至明。本件被告罪證明確，犯行堪以認定。
三、核被告所為，係犯刑法第354 條之毀損罪、第277 條第1 項
    之傷害罪。被告以一行為同時觸犯上開2 罪名，同時侵害他
    人之財產法益及身體法益，係想像競合犯，依同法第55條前
    段之規定，從一重之傷害罪處斷。
四、原審認被告罪證明確，予以論罪科刑，固非無見；惟：原
    判決認被告係基於以直接傷害故意，而為本件傷害犯行，已
    有未合。原審就檢察官移送併辦部分（臺灣高雄地方法院
    檢察署93年度偵字第22800 號），既認被告此部分犯罪不能
    證明（本院亦同，詳後述），即與起訴部分無連續犯之裁判
    上一罪關係，自非起訴效力所及，不得併予裁判，而應退由
    檢察官另行偵辦，始屬適法（最高法院92年台上字第3102、
    3276號判決參照），然原審卻認此部分與已起訴部分有裁判
    上一罪關係，而就此部分敘明不另為無罪之諭知，顯有違誤
    。檢察官上訴意旨認就上開移送併辦部分應成立刑法第354
    條之毀損罪；被告上訴意旨否認其有刑法第277 條第1 項之
    傷害罪犯行，指摘原判決不當，雖均無理由，惟原判決既有
    上開瑕疵，本院自應予以撤銷改判。審酌被告僅因與告訴人
    間口角糾紛，即持棒球棒擊毀告訴人車窗玻璃，並造成告訴
    人身上多處玻璃割傷、穿刺傷，欠缺以理性解決紛爭之素養
    ，惡性非輕，犯後雖坦承毀損犯行，然仍否認傷害告訴人，
    其避重就輕之態度益不足取，且迄仍未與告訴人達成民事和
    解，本應重懲，惟念被告係因告訴人言語辱罵之刺激，一時
    衝動致觸刑章，尚非一味懲兇鬥狠之人等一切情狀，爰量處
    如主文第2 項所示之刑，並諭知易科罰金之折算標準。扣案
    之棒球棒1 支，係被告所有之物，業據其偵查中供承在卷（
    見偵查卷第10頁），且係供本件犯罪所用之物，爰依刑法第
    38條第1 項第2 款之規定併宣告沒收。
五、檢察官移送原審併辦（同署93年度偵字第22800 號）意旨以
    ：被告甲○○基於毀損他人之物之故意，於93年9 月27日下
    午4 時許，在高雄縣路竹鄉○○路20號乙○○經營之「大發
    計程車行」前，手持彈弓，以石頭朝上址處之招牌射擊，致
    該招牌毀損，足生損害於乙○○，因認甲○○此部分亦涉刑
    法毀損罪犯行。且此部分毀損犯行與起訴部分有連續犯之裁
    判上一罪關係，爰移請併案審理云云。經查：被告對於上
    開時地持彈弓射擊之事實供承不諱，惟堅決否認有何毀損犯
    行，辯稱：伊持彈弓並無朝該招牌射擊，該招牌早已破掉的
    等語，已難僅依告訴人之指訴，遽為認定被告犯行之唯一證
    據。卷附之告訴人招牌照片2 張（93年偵字第22800 號偵
    查卷附警卷第8 頁），雖顯示該招牌之「大」字下方確有一
    黑點。然該黑點是否即為破損缺口，已非無疑；即使為破損
    缺口，然依檢察官事務官根據告訴人所提供之監視器實際播
    放勘驗結果，亦僅可見被告確持有彈弓，亦無被告持該彈弓
    直射該招牌，且使該招牌因而破損之畫面，有勘驗筆錄附卷
    可稽（見同上卷第8 至37頁），自不能執為推論該招牌確為
    被告持彈弓射擊所造成之結果。再者，商號招牌之主要效用
    在於藉其上文字、圖案之描述，藉由此種廣告宣傳之方式，
    以達招攬顧客之目的，其美觀與否究非招牌之主要效用。換
    言之，商號招牌之招攬顧客功能如並未減少或喪失，即不能
    謂已達全部或一部失卻效用之程度，與刑法第354 條毀損罪
    之構成要件尚屬有間（最高法院47年度台上字第34號判例參
    照）。觀之卷附上開照片，該招牌整體外觀尚屬完整，其上
    字跡、圖樣、顏色等部分均未有何破損不堪之情，亦難認該
    招牌之招攬顧客功能已有何喪失或減損情形，自不能以本罪
    相繩。此外，復查無何積極證據足資證明被告此部分之毀
    損犯行，其犯罪自屬不能證明。檢察官移送原審併辦部分既
    不能為被告有罪之認定，即與起訴部分無連續犯之裁判上一
    罪關係，自應退由檢察官另行偵辦，附此敘明。
據上論斷，應依刑事訴訟法第369 條第1 項前段、第364 條、第
299 條第1 項前段，刑法第277 條第1 項、第354 條、第55條、
第41條第1 項前段、第38條第1 項第2 款、罰金罰鍰提高標準條
例第1 條前段、第2 條，判決如主文。
本案經檢察官許月雲到庭執行職務。
中　　華　　民　　國　　94　　年　　11　　月　　30　　日
                  刑事第四庭    審判長法  官 蕭權閔
                                      法  官 陳吉雄
                                      法  官 林水城
以上正本證明與原本無異。
本判決不得上訴。
中　　華　　民　　國　　94　　年　　11　　月　　30　　日
　　　　　　　　　　　　　　　　　　　書記官 吳新貞
附錄本判決論罪科刑法條：
中華民國刑法第277條
傷害人之身體或健康者，處3 年以下有期徒刑、拘役或1,000 元
以下罰金。
犯前項之罪因而致人於死者，處無期徒刑或7 年以上有期徒刑；
致重傷者，處3年以上10年以下有期徒刑。
中華民國刑法第354條
毀棄、損壞前2 條以外之他人之物或致令不堪用，足以生損害於
公眾或他人者，處2 年以下有期徒刑、拘役或500元以下罰金。
